【裁判字號】    90,判,2277
【裁判日期】    901130
【裁判案由】    虛報進口貨物
【裁判全文】
最  高  行  政  法  院  判  決                    九十年度判字第二二七七號
    再 審原 告  金洋有限公司
    代  表  人  甲○○
    再 審被 告  財政部高雄關稅局
    代  表  人  簡良機
右當事人間因虛報進口貨物事件，再審原告對本院中華民國八十九年二月二十五日
八十九年度判字第○○五一七號判決提起再審之訴。本院判決如左：
    主  文
再審之訴駁回。
再審訴訟費用由再審原告負擔。
    事  實
緣再審原告於民國八十五年四月八日委由太洋報關有限公司（以下簡稱太洋公司）向
再審被告報運自丹麥進口丹麥產製冰櫃乙批（進口報單：第ＢＣ＼八五＼Ｕ六四○＼
○○二九號），原申報完稅價格計新臺幣（以下同）八二九、六七一元，經被告以先
放後核方式放行。嗣據財政部關稅總局（以下簡稱關稅總局）驗估處（以下簡稱驗估
處）查證結果：本案來貨報關時所繳驗之發票金額CFR DEM 44,430.00 與系案開狀銀
行之進口開狀結匯證實書與存檔發票所載金額CFR DEM 112,534.00不符，再審原告顯
有虛報進口貨物價值，繳驗不實發票，逃漏進口稅款之情事。案經再審被告依查價結
果，改估系案貨物完稅價格為二、○九五、七二四元，並依據海關緝私條例第三十七
條第一項及同條例第四十四條規定，科處再審原告所漏開稅額二倍之罰鍰計一一三、
九四二元，及追徵其所漏進口稅款一六三、五四四元（即關稅五六、九七一元，商港
建設費六、三三○元，貨物稅九九、六一○元，推廣貿易服務費六三三元），另依貨
物稅條例第三十二條第十款之規定，科處所漏貨物稅額五倍之罰鍰四九八、○○○元
。再審原告不服，聲明異議，再審被告以再審原告未按規定繳納異議保證金或提供同
額擔保，為異議不予受理之通知，提起訴願，旋遭駁回。訴經財政部再訴願決定：「
訴願決定及原處分關於追繳關稅及違反海關緝私條例科處罰鍰部分均撤銷，由原處分
機關另為處分。其餘再訴願駁回。」案經再審被告就撤銷部分重核結果，改按實體上
審理，認再審原告異議無理由，予以駁回。再審原告仍不服，提起訴願、再訴願，遞
遭決定駁回，再審原告仍有不服，提起行政訴訟，復經本院八十九年度判字第○五一
七號判決（下稱原判決）駁回，爰提起本件再審之訴，茲摘兩造訴辯意旨於次：
再審原告起訴意旨略謂︰一、再審原告並非繳驗及偽造系案發票之行為人，自非應受
行政處罰之對象。(一)進口報單繁雜難填，非專業人員莫辨，故再審原告過去進口報關
事宜，全委由太洋報關有限公司代辦，向未由再審原告自行處理，再審被告有案可稽
。(二)本案進口報關，由再審原告在報關委託書蓋章，授權太洋報關有限公司代理報關
。一切進口報單，全由該公司作成並送再審被告報關，再審原告未曾過目（亦看不懂
其內容），此請詳閱該報單即明。(三)事實上再審原告交由太洋報關有限公司辦理報關
之INVOICE 如卷附正本，迨至八十五年十一月間，經由財政部關稅總局驗估處（下稱
驗估處）通知再審原告發現有低報價值之疑，再審原告始知報關公司玩弄花樣，但往
該報關公司質詢時，竟置之不理。再審原告向來安分守法，乃將上述發票正本提供驗
估處陳貴堂審核驗估，足證再審原告絕無低報進口貨價之故意。(四)關於本案報關，太
洋報關有限公司向再審原告收費總數為一六三、四二三元，與應納關稅相當，再審原
告未予詳察，現一一詳閱始發現其中分散記載之費用多不實在，故再審原告未發覺其
低報關稅，此有財政部高雄關稅局八十六年六月十二日高普出字第一三三八號函影
本可證。(五)太洋報關有限公司（負責人；吳蔡淑娥）於八十五年八月五日代理金洋有
限公司進口冰櫃乙批（報單號碼：ＢＣ＼八五＼Ｖ六七七＼○○三五），經查，該批
貨物係以Ｃ２方式通關，屬應審免驗貨物，無須支付驗貨車資，聯檢處車資及驗貨工
資，惟太洋報關有限公司竟於交付再審原告之收費明細表（NO. 00000000）中列有上
述費用項目。(六)太洋報關有限公司利用其代理再審原告辦理貨物進口報關手續之機會
，及專業之手法，偽（變）造發票，向再審被告虛報交易價格，藉以逃漏進口稅款，
再將所漏稅款虛（浮）列在該公司之收費明細表，並持向再審原告收取費用（含進口
稅款），以此移花接木，偷天換日之手法，遂其中飽稅款以入其私囊之目的。再審原
告一直被矇在鼓裡，直迄本案發生，再審原告遭本案移送裁罰，成為太洋報關有限公
司上下其手之代罪羔羊後，始才發覺上情。(七)至於該報關公司附於進口報單之INVOIC
E 如何變造，再審原告不得而知。其中蓋有再審原告及負責人兩顆印章，經查係該報
關公司對再審原告會計蔡雅玲騙稱報關書類需用印章，由蔡小姐交該公司蓋用，當時
蔡小姐忙於業務未發現發票影本不實。(八)再者若再審原告有意低報漏稅之，理應當於
提供銀行之預估發票即行變造，始能形成一體。然再審原告自始即交付真實預估發票
予銀行辦理有關事宜，絕無非份之企圖，足以證明。(九)以上各節全屬實情，敬請一一
詳查，必可水落石出，還再審原告清白。本刑事責任誰屬現由原處分機關移送司法機
關偵審中，經再審原告詳述案情原委後，承辦檢察官必將追查真正繳驗偽造不實發票
之行為人，再審原告並無職員牽涉在內。二、原決定復以再審原告以進口貿易為業對
於報關人之選任及其業務執行之監督應盡相當之注意義務，以避免違反法令規定，矧
再審原告目前涉繳驗偽造發票逃漏稅款案另有多起，辯稱係報關人所為且不知情，顯
係卸責飾詞。殊不足採信，亦顯見其對於報關人之選任及業務之執行疏於注意監督，
縱非故意亦屬重大過失，揆諸司法院釋字第二七五號解釋意旨，宜應予以論處云云。
惟查：太洋報關有限公司為依公司法規定，經政府主管機關核准設立登記之法人，而
再審原告之所以選任其為報關代理人無非信賴政府機關之審查監督功能，其選任行為
應無過失，自應受保護，又報關行之業務乃屬專業，非一般黎民百姓所能預加察注，
是再審原告於不知情下，對於報關人之蓄意不法行為，實難加以注意，復無從注意，
惟原決定不察，率將行政機關監督報關人不力之責任一概推卸予再審原告，並援引司
法院釋字第二七五號解釋，錯解其意旨，作為再審原告應受處分之有責條件之認定，
自有違誤。三、綜上所陳，請判決廢棄原判決並撤銷再訴願決定、訴願決定及原處分
等語。
再審被告答辯意旨略謂︰一、查依關稅總局驗估處八十六年五月二十二日總驗緝三(二)
字第八六一○一○一號函，再審原告報關時所繳驗之發票（INVOICE ）與該處函送開
狀銀行查復之信用狀及存檔發票所載之金額不符，再審原告顯有繳驗偽造發票，虛報
進口貨物價值，偷漏進口稅之行為。又依進口貨物通關實務，報關公司受進口商之委
任，依進口商提供之發票、裝箱單等進口必備文件內容製作進口報單，其對於進口貨
物名稱、價值．．．等之記載，應悉以進口商提供之進口文件資料為依據。本案報關
時所檢附之報關文件發票、貨價申報書等均蓋有再審原告公司及負責人大、小章兩枚
，發票上並載明「茲謹證明上事項及數目均係確實無訛」、「發票內容絕無偽造、變
造或其他虛偽不法情事，否則依法接受處罰。」字樣，因此發票如有偽造，再審原告
即應負繳驗偽造發票、虛報貨價偷漏稅款之罰責。訴狀理由辯稱：「全由該公司（指
報關行）作成並送再審被告報關，再審原告公司未曾過目．．．」，顯屬事後卸責之
詞，核不足採。二、查本案再審原告已自承報關時所檢附之發票係屬偽造，雖辯稱並
非繳驗及偽造系案發票之行為人，且自始並不知情云云。然如係「報關公司玩弄花樣
」，再審原告何以同意於發票及貨價申報書上簽章，並由受委任之報關公司向再審被
告提出報關，且前後涉案達四十三筆，訴狀理由辯稱：「．．．報關公司玩弄花樣．
．．」，核不足採。又再審原告聲稱於關稅總局驗估處人員陳貴堂查核時即主動將發
票正本提供審核乙節縱屬實情，惟經核並不符合本案進行調查前之主動陳報，並無財
政部八十四年五月二十三日台財關第八四○二一一七三八號函釋示，違章人主動陳報
得免罰規定之適用，自不能因而卸免罰責。三、按一般會計收支實務，除了總帳之外
，尚應列明細分類帳，並詳列各項費用支出，由公司會計人員逐一審核，始作為支出
憑證。又依進口貨物通關實務，海關核發之進口貨物各項稅款繳納證，併列印有各項
稅款名稱及金額，納稅義務人持憑向代收稅款銀行繳納後，其收據聯均應交由納稅義
務人收執，作為納稅憑證。本案應納稅款計為八八、七四五元，與報關行之收費總數
並不相當，再審原告何以未發現實際繳納稅款金額與應納稅款不合，並向再審被告主
動陳報。又查公司及負責人之大、小章為公司之印信，其蓋用理當極為審慎，再審原
告訴稱，當時公司蔡小姐忙於業務未發現發票影本不實，被騙於報關書類用印，與一
般常理有違，何況再審原告以相同手法涉及繳驗偽造發票逃漏稅款案件計有四十多起
，其辯稱係報關人所為且不知情，顯係卸責之詞，殊不足採。四、又行政罰與刑罰性
質不同，構成要件有別，海關緝私條例之處分對象為進口貨物之報運人，報運人報運
貨物進口，如涉有違法虛報情事且有過失，即應受罰，又海關緝私條例第三十七條所
保護之法益主要係要求納稅義務人（報運人）誠實申報，以維護正常之貿易行為，本
案再審原告既為報運貨物進口之納稅義務人，且經查明有繳驗偽造發票及未依規定申
報等違法事證，即已構成海關緝私條例第三十七條第一項之處分要件，自應依該條例
論處。五、誠實申報係每一納稅義務人應盡之義務，再審原告以進口貿易為業，對於
報關人之選任及其業務執行之監督，應盡相當之注意義務，以避免違反法令規定。矧
再審原告以相同手法涉及繳驗偽造發票逃漏稅款案件達四十多筆，其辯稱係報關人所
為，且不知情，顯係事後卸責飾詞，殊不足採，又其對於報關人之選任及業務之執行
疏於注意監督，顯有過失，揆諸司法院釋字第二七五號解釋意旨，即應依法論處，與
政府主管機關之審查監督功能無涉。六、再審原告所提出之再審訴狀，並未表明原判
決有行政訴訟法第二十八條所列何款之再審原因，其再審意旨又與其提起本案行政訴
訟所主張者完全相同，顯不符行政訴訟法第二十八條（即現行行政訴訟法第二百七十
三條第一項）所列各款再審要件，請判決駁回其再審之訴等語。
    理  由
按依行政訴訟法第二百七十三條第一項（即修正前行政訴訟法第二十八條）規定，行
政訴訟之當事人對於本院所為之判決，提起再審之訴，須原判決有該法條所列各款情
形之一者，始得為之。本件再審原告虛報進口貨物事件，再審原告對原判決提起再審
之訴如事實欄再審起訴意旨所載。查原判決駁回再審原告在原程序之訴，其理由略謂
：本件原告（即本件再審原告，下同）於八十五年四月八日委由太洋公司向被告（即
本件再審被告，下同）報運自德國漢堡進口丹麥產製冰櫃乙批，原申報完稅價格八二
九、六七一元，經被告以先放後核方式放行。嗣據驗估處查證結果：本案來貨報關時
所繳驗之發票金額CFR DEM44,430.00與系案開狀銀行之進口開狀結匯證實書與存檔發
票所載金額 CFR DEM112,534.00不符，此有該處八十六年四月二十一日總驗緝三(二)字
第八六一○○四二號函及繳驗之發票、信用狀及存檔發票等資料附原處分機關卷可稽
，是原告顯有虛報貨物價值，繳驗不實發票，偷漏關稅之違法行為，事實明確，被告
自得據以科處所漏進口稅額二倍之罰鍰一一三、九四二元，並追徵所漏稅款一六三、
五四四元。原告提出異議主張本案進口貨物之報關全係太洋公司代辦，原告未曾過目
，該報關行向原告收費總數為一六三、四二二元，與應納關稅相當。又原告於知悉報
關行玩弄花樣後，已將發票正本提供關稅總局驗估處關員驗估，足證原告並無低報之
故意云云，聲明異議。被告以本案應納稅款總數計二七八、八二五元，與所稱報關行
之收費總數並不相當，又原告以進口貿易為業，對於報關人之選任及其業務執行之監
督，應盡相當之注意義務，以避免違反法令規定。矧原告目前涉及繳驗偽造發票逃漏
稅款案件另有多起，陳稱對偽造發票一事不知情，顯係卸責飾詞，殊不足採信。即令
所稱屬實，亦顯見其對於報關人之選任及業務之執行疏於注意監督，縱非故意亦屬重
大過失，揆之司法院釋字第二七五號解釋意旨，即應依法處罰。另原告於報關時所檢
附之發票與驗估處函送開狀銀行查復之進口開狀結匯證書與存檔發票影本之金額不符
，原申報價格為CFR DEM 44,430.00而真正交易價格為 CFR DEM 112,534.00，顯有繳
驗偽造不實發票，逃漏進口稅款之情事，符合海關緝私條例追徵及處罰之要件，自應
依法追徵及處罰。雖原告於驗估處查核時予以配合，惟並非屬進行調查前主動陳報，
尚無財政部八十四年五月二十三日台財關第八四○二一一七三八號函規定之適用，自
不能因而卸免罰責等由，乃未准變更。訴經關稅總局，財政部一再訴願決定，以依進
口通關實務，報關公司受進口商之委任，依進口商提供之發票、裝箱單等進口必備文
件內容製作進口報單，其對於進口貨物名稱、價值．．．等之記載，應悉以進口商提
供之進口文件資料為依據。本案報關時所檢附之報關文件發票、貨價申報書等均蓋有
原告及負責人之大、小章兩枚，發票上並載明「茲謹證明上事項及數目均係確實無訛
」「發票內容絕無偽造、變造或其他虛偽不法情事，否則依法接受處罰。」字樣，因
此發票如有偽造，原告即應負繳驗偽造發票、虛報貨價，偷漏稅款之罰責。且原告已
自承報關時所檢附之發票係屬偽造，雖陳稱並非繳驗及偽造系爭發票之行為人，且自
始並不知情云云。然如係「報關公司玩弄花樣」，原告何以同意於發票及貨價申報書
上簽章，並由受委任之報關公司提出報關，且前後涉案達數十餘案。又按一般會計收
支實務，除了總帳之外，尚應列明細分類帳，並詳列各項費用支出，由公司會計人員
逐一審核，始作為支出憑證。又依進口通關實務，海關核發之進口貨物各項稅款繳納
證，併列印有各項稅款名稱及金額，納稅義務人持憑向代收稅款銀行繳納後，其收據
聯均應交由納稅義務人收執，作為納稅憑證。本案應納稅款計為二七八、八二五元，
與報關行之收費總數並不相當，原告何以未發現實際繳納稅款金額與應納稅款不合，
並向海關主動陳報。另查信用狀乃外匯銀行應進口商之委託而開發之一種付款保證文
件，而開狀銀行之存檔發票係由國外供應商直接提供，所稱：「．．．有意低報漏稅
之言，應當於提供銀行開狀時之預估發票即行變造，始能形成一體．．．」乙節，核
與國際貿易實務不符，核不足採。又查誠實申報係每一納稅義務人應盡之義務，原告
以進口貿易為業，對於報關人之選任及其業務執行之監督，應盡相當之注意義務，以
避免違反法令規定。矧原告以相同手法及繳驗偽造發票逃漏稅款案件達四十多筆，
其所稱係報關人所為，且不知情，顯係事後卸責飾詞，殊不足採，又其對於報關人之
選任及業務之執行疏於注意監督，顯有過失，依法自應論處等由，遂駁回其訴願，揆
諸首揭規定，均無不合，遂駁回其訴願、再訴願。揆諸首揭規定，均無違誤。至原告
起訴主張其報關業務係全權委託太洋公司辦理，並已提供真實發票，絕無低報進口貨
價之故意，又報關公司向原告收費總數為一六三、四二二元，與應納關稅相當，因未
予詳察，故未發覺其低報關稅。且該報關公司附於進口報單之INVOICE 如何變造，原
告不得而知。其中蓋有原告及負責人兩顆印章，經查係太洋公司對原告會計蔡雅玲騙
稱報關書類需用印章，由蔡雅玲交該公司蓋用，當時蔡雅玲忙於業務未發現發票影本
不實。再者若原告有意低報漏稅之言，應當於提供銀行之發票INVOICE 即行變造，始
能形成一體，然原告自始即提供真實之預估發票予銀行辦理有關事宜，絕無非份之企
圖。且本案刑事責任誰屬，現由被告移送司法機關偵查中，原告並無職員牽涉在內，
經司法調查還予清白。又報關行為依公司法規定，經政府主管機關核准設立登記之法
人，原告選任其為報關代理人，無非信賴政府機關之審查監督功能，其選任行為應無
過失，自應受保護云云。經查：（一）本案原告報關時所檢附之發票與驗估處函送開
狀銀行查復之進口開狀結匯證實書與存檔發票影本之金額不符，原申報價格計為八二
九、六七一元，而真正交易價格計為二、○九五、七四二元顯有繳驗偽造不實發票，
符合首揭法條所定追繳處罰之要件，自應依法追徵及處罰。雖然原告於驗估處查核時
予以配合，惟並非屬進行調查前主動陳報，尚無財政部八十四年五月二十三日台財關
第八四○二一一七三八號函規定之適用。且事後之配合查核，並不能否定其偽造發票
、逃漏稅款之事實，自不能因而卸免罰責。（二）原告目前涉及案情相同之偽造發票
案件即有三十餘件，所稱係報關公司所為且不知情及無低報進口貨價之故意，殊不足
採信。（三）本案依原申報價格核估，進口稅為三七、三三五元、商港建設費四、一
四八元，推廣貿易服務費四一四元，貨物稅一七二、九九四元，合計稅費一一五、二
八一元。而依查得真正交易價格核估進口稅九四、三○六元，商港建設費一○、四七
八元，推廣貿易服務費一、○四七元，貨物稅一七二、九九四元，合計應繳稅費二七
八、八二五元。原告稱「太洋報關有限公司向原告公司收費總數為一六三、四二二元
，與應納關稅相當」，顯然與事實不符。再者，原告應納之稅費計二七八、八二五元
，而其付報關公司收費總數為一六三、四二二元，原告以貿易為業，對進口貨物當於
進口前即已查明應繳稅費，以利計算成本，將本求利，其對實際應繳稅費理當知之甚
詳。茲實際應繳稅費與報關行收費總數相差甚鉅，聲稱不知情，殊無可信。至於報關
公司之虛列費用項目，若非為渠等共謀不法漏稅之作帳手法，亦僅為報關行對渠超收
費用之問題，殊不得將之作為原告無繳驗偽造發票之故意或過失之佐證。（四）按開
狀銀行之存檔發票係由國外供應商提供，原告稱「原告公司自始即交付真實之預估發
票予銀行辦理有關事宜」，與國際貿易實務不符。況是否虛報應以報單及所申報及附
發票所列價格，是否為實際交易價格為認定依據，本案繳驗偽造發票，即屬虛報，所
稱殊不足採。（五）刑事罰與行政罰之目的，性質不同，故兩者調查取證之方向亦不
同，有無刑事責任，並不等同有無行政罰責任。本案發票價格不實，為不爭之事實，
違反首揭規定，自應受罰及補繳所漏稅款。（六）再查原告以進口貿易為業，對於報
關人之選任及其委任業務之執行，自應盡相當之注意義務，其疏於注意監督，自不得
諉卸其違章責任。此與政府機關對於報關人之審查監督無涉，自無信賴政府審查監督
應受保護之問題。綜上所述，原處分及一再訴願決定，均無違誤，原告起訴意旨求予
撤銷，難謂有理，應予駁回等情。查再審原告再審起訴意旨與其提起本案行政訴訟所
主張者完全相同。而原判決對於再審原告於提起行政訴訟之主張，摒棄不採，均一一
詳予論明，已如前述，有原判決正本在卷可按。再審原告不服原判決駁回其訴，持與
其提起行政訴訟之同一原因事實，對之提起再審之訴，僅聲稱為判決基礎發票係報關
公司向再審原告會計騙得印章蓋用所偽造云云，惟查該報關公司人員之該偽造罪責尚
未為有罪判決確定，自難認有再審理由。況且再審原告因前涉及案情相同之偽造發票
案件即有四十餘件，所稱係報關公司所為且不知情及無低報進口貨價之故意，殊不足
採信，業經原判決論明。核原判決亦無修正前行政訴訟法第二十八條所列各款之再審
原因，本件再審之訴，顯無再審理由，應予駁回。
據上論結，本件再審之訴為無再審理由，爰依行政訴訟法施行法第二條、行政訴訟法
第二百七十八條第二項、第九十八條第三項前段，判決如主文。
中    華    民    國      九十      年      十一      月      三十      日
                    最 高 行 政 法 院  第 一 庭
                                審 判 長 法  官      黃  綠  星
                                         法  官      高  啟  燦
                                         法  官      蔡  進  田
                                         法  官      黃  璽  君
                                         法  官      廖  宏  明
右  正  本  證  明  與  原  本  無  異
                                         法院書記官  彭  秀  玲
中    華    民    國      九十      年      十一      月      三十      日


司法院資訊處製作；財團法人民間司法改革基金會備份。
